臺灣高等法院刑事裁定
110年度抗字第1000號
抗  告  人  
即  受刑人  陳柏樺



上列抗告人即受刑人因聲請定其應執行刑案件，不服臺灣桃園地
方法院中華民國110年5月6日裁定（110年度聲字第1282號），提
起抗告，本院裁定如下：
    主  文
抗告駁回。                                              
    理  由
一、原裁定略以：抗告人即受刑人陳柏樺(下稱受刑人)因違反毒
    品危害防制條例等案，先後經其附表(下稱附表)所示法院判
    處如附表所示之刑，且均確定在案，附表所示各罪均係附表
    編號1所示裁判確定前所犯，有各該判決及本院被告前案紀
    錄表在卷可稽。其中附表編號1至3、6、7所示為不得易科罰
    金之罪，附表編號4、5所示為得易科罰金之罪，依刑法第50
    條第1項但書第1款規定原不得併合處罰，惟檢察官依受刑人
    請求依刑法第50條第2項規定提出聲請，有「臺灣桃園地方
    檢察署依102年1月23日修正之刑法第50條調查受刑人是否聲
    請定應執行刑調查表」在卷可查，自得併合處罰之。依卷附
    相關事證，認檢察官聲請為適當，考量受刑人各次犯罪時間
    、侵害法益、犯罪型態等整體非難評價，以及刑罰目的及相
    關刑事政策、數罪併罰定執行刑規定所採取之限制加重原則
    等因素，定其應執行有期徒刑9年6月等語。
二、抗告意旨略以：受刑人因不服實質累加，蓋人的生命有限，
    有違人權保障、社會公平、比例原則。再按實施新法以來，
    各法院中對承審案件判決之例，如販賣毒品有5次，並施用
    第一、二級毒品及詐欺等案件，販賣毒品分別判刑5年(5次)
    、施用第一、二級毒品罪共3次處1年8月，詐欺x5次處刑6年
    ，定應執行刑13年，可見法院定應執行時應採遞減才符合公
    平、比例原則。懇請給受刑人悔過向上的機會，從新從輕為
    最有利受刑人之裁定。
三、法律上屬於自由裁量事項，尚非概無法律性之拘束，在法律
    上有其外部界限及內部界限。前者法律之具體規定，使法院
    得以具體選擇為適當裁判，此為自由裁量之外部界限。後者
    法院為自由裁量時，應考量法律之目的，法律秩序之理念所
    在，此為自由裁量之內部界限。法院為裁判時，二者均不得
    有所踰越。在數罪併罰而有二裁判以上，應定其應執行刑之
    案件，法院所為刑之酌定，固屬自由裁量事項，然對於法律
    之內、外部界限，仍均應受其拘束(最高法院94年度台非字
    第21號判決意旨參照)。經查，本件受刑人犯如附表所示之
    罪，分別經臺灣桃園、嘉義地方法院、本院分別判處如附表
    所示之刑，均確定在案，而原審法院為犯罪事實最後判決之
    法院，且附表所示各罪，有得易科罰金、不得易科罰金之罪
    ，並經受刑人向檢察官聲請合併定其應執行刑在卷可查，且
    附表編號1至6所示之罪刑，前經本院109年度聲字第3126號
    裁定應執行刑有期徒刑3年，有各該裁判書、本院被告前案
    紀錄表可查，茲檢察官聲請定其應執行之刑，原審審核認檢
    察官聲請為正當，爰依各罪所宣告之有期徒刑為基礎，於各
    刑中之最長期(有期徒刑7年6月)以上，各刑合併之刑期(有
    期徒刑12年2月)以下，此為本件外部界限；又前開執行刑加
    計編號7所示宣告刑，總和有期徒刑10年6月(3年+7年6月)以
    下，為本件內部界限，原審量定執行刑有期徒刑9年6月，並
    未逾越刑法第51條第5款所定之外部性界限，亦未較重內部
    界限，均合於法律之規定。而數罪併罰定應執行刑之裁量標
    準，法無明文，然其裁量仍應兼衡罪責相當及特別預防之刑
    罰目的，具體審酌整體犯罪過程之各罪關係（例如各行為彼
    此間之關聯性《數罪間時間、空間、法益之異同性》、所侵害
    法益之專屬性或同一性、數罪對法益侵害之加重效應等）及
    數罪所反應行為人人格及犯罪傾向等情狀綜合判斷，為妥適
    之裁量，並受比例原則及公平原則之拘束，此即為法院內部
    界限之裁量權行使範疇。審酌受刑人所犯編號1、4、5所示
    為施用第一、二級毒品罪，編號7所示為共同販賣第一級毒
    品罪，編號2至3、6所示為加重詐欺罪，被告犯罪類型種類
    有相同或不同，各罪彼此間有無關連性，所侵害法益容有不
    同，或有犯特定罪之習慣、或具成癮性等情狀，兼衡罪責相
    當及特別預防之刑罰目的等法則，定其應執行刑有期徒刑9
    年6月等情，核與法律目的、法律秩序之理念所在之內部界
    限，及法律具體規定之外部界限均無違，並無裁量權濫用之
    情形，自無違法或不當可言。
四、至抗告意旨所指其他案件之定應執行刑之情形如何云者，查
    上開其他案件，係法官酌量個案之犯罪情節及行為人屬性事
    由，而定其宣告刑後，復審酌數罪併罰合併定應執行刑之制
    度目的，在就所犯數罪，以各罪宣告刑為基礎，合併後綜合
    評價犯罪人最終應具體實現多少刑罰，方符合罪責相當要求
    並達刑罰目的。經綜合評價各罪類型、關係、法益侵害之綜
    合效果，考量犯罪人個人特質，認應對之具體實現多少刑度
    ，即足達到矯治教化之必要程度，並符罪責相當原則，以緩
    和宣告刑可能存在之不必要嚴苛。本案原審於數罪定執行刑
    之裁量權行使，既屬實體法上賦予法院依個案裁量之職權，
    如其所為之裁量未逾法定刑範圍，且無違背制度目的或公平
    正義情形，即無違法可言，從而，抗告意旨援引其他案件定
    執行刑之情形，指摘原裁定裁量之執行刑，據此請求從輕裁
    定云云，尚不足取。本件抗告，為無理由，應予駁回。
五、末查：附表編號4、5之犯罪日期各為107年8月29日、107年8
    月26日，附表所載有誤，業經原裁定予以更正，併予指明。
據上論斷，應依刑事訴訟法第412條，裁定如主文。
中　　華　　民　　國　　110 　年　　7 　　月　　5 　　日
                  刑事第二十一庭審判長法　官  許宗和
                                      法　官  黃玉婷
                                      法　官  黃惠敏
以上正本證明與原本無異。
如不服本裁定，應於收受送達後五日內向本院提出抗告狀。
                                      書記官  吳錫欽
中　　華　　民　　國　　110 　年　　7 　　月　　8 　　日